臺灣臺中地方法院刑事判決　　　　　　　　　　　　九十三年度易字第一六五三號
　　公　訴　人　臺灣臺中地方法院檢察署檢察官
　　被　　　告　丁○○
右列被告因過失傷害案件，經檢察官提起公訴（九十三年度偵字第三二四八號），本
院判決如左：
    主  文
丁○○因過失傷害人致重傷，處有期徒刑肆月，如易科罰金，以佰元折算壹日。
    事  實
一、緣丁○○向洪福置承租位於臺中市○區○○里○○路一０五號之房屋，洪福置平
    日均委由洪吉向丁○○收取租金，因丁○○房屋租金遲未給付，於民國（下同）
    九十三年一月十七日晚間六時二十分許，洪福置之兄乙○○前往上址進入屋內質
    問丁○○未繳租金原因，二人因而發生口角。丁○○本應注意乙○○係七十歲之
    長者，且乙○○之走路姿勢係雙手向腰部後方擺放，若遭外力推擠，有可能因重
    心不穩而跌倒，而當時並無不能注意之情事。詎丁○○竟疏於注意，與乙○○一
    言不合，竟使用雙掌用力將乙○○推向門外之馬路邊，致使乙○○後仰摔倒，頭
    部撞擊地面，受有頭部外傷併左側硬腦膜下血腫、多發性顱骨骨折、左手掌及枕
    部頭皮擦傷等傷害，經過頭部外傷硬膜下出血術後，目前仍為氣切呼吸器依賴病
    人，所受之傷害無治癒之可能之重傷害。
二、案經乙○○之配偶甲○○○訴由臺灣臺中地方法院檢察署檢察官偵查起訴。
    理  由
一、被告丁○○固然承認於上開時地因租金糾紛與被害人乙○○發生爭執，但矢口否
    認有何過失致重傷犯嫌，辯稱：當時乙○○一進來就罵他，接下來乙○○揍他的
    頭又打他的胸部，於是他把乙○○的手撥開，因為他家的地板比較斜，結果乙○○就往後退，碰到門邊的第二道水泥突出物時（類似門檻之物），乙○○自己往
    後仰跌等語。經查：
（一）目擊證人己○○於偵查及本院審理期日結證稱：當天看到很多人在現場圍觀，
      他就向前觀看，他看到被害人乙○○走向被告丁○○後，二人隨即發生口角，
      乙○○當時是將雙手放在腰後，他沒有看到乙○○有出手毆打被告丁○○，結
      果被告丁○○雙手揮舞，用手掌把乙○○往外推，後來乙○○就直接仰跌在門
      外之地上，頭部撞擊地面後，二腳不斷抽搐口吐白沬等語（見偵查卷第三七頁
      、本院卷第三七至四十頁），互核與目擊證人即洪福置之兄嫂戊○於偵查及本
      院審理期日證稱：當時有一大群人在被告丁○○住處門口，她則是站在被告丁○○大門的右側，乙○○見到一群人後就問他們在作什麼，己○○回答是因被
      告丁○○未給付房租，乙○○將雙手放在腰後進入屋內，質問被告丁○○是在
      拜什麼神，為何不繳交房租，被告丁○○回稱不關乙○○的事，旋即用手用力
      推乙○○，乙○○因而倒臥在門外，雙腳抽搐等語相符（見偵查卷第三六、三
      七頁，本院卷第四一至四三頁），另證人即被害人乙○○之胞弟洪福置亦於偵
      查查中證稱：是他將房屋出租給被告丁○○，平日均是由洪吉去收取租金，當
      天晚上六時許，他先去收取租金，但被告丁○○說他沒有權利，雙方即有口角
      衝突，過了許久，換二哥乙○○進屋，之後就看到乙○○被往外推而跌倒等語
      綦詳（見偵查卷第三五、三六頁）。
（二）被告丁○○雖以前情置辯，然經公訴人現場勘驗結果，被告丁○○與被害人乙○○發生口角時之相對位置如偵查卷第五三、五四頁照片二、三所示，被害人
      乙○○跌倒後，則仰臥於如偵查卷第五五頁照片五、六所示之地點，此經公訴
      人製有履勘現場筆錄一份附卷可佐（見偵查卷第四五頁），亦據證人己○○、
      戊○於本院審理指述甚詳，再者，被害人乙○○跌倒後之傷勢為頭部外傷併左
      側硬腦膜下血腫、多發性顱骨骨折、左手掌及枕部頭皮擦傷，有澄清綜合醫院
      （下稱澄清醫院）診斷證明書一紙在卷可參（見偵查卷第十八頁），是以被害
      人乙○○身體部位並無明顯外傷，而頭部受有嚴重傷勢等情觀之，足稽被害人
      乙○○倒地時確係以頭部直接撞擊地面，此實核與證人己○○、戊○所述被害
      人乙○○倒地情形吻合，應屬無疑。參以，人體若無神經反應受損之疾病，因
      重心不穩或外力衝擊，如有相當之反應期間，應得利用自體反應能力減緩外力
      之衝擊，以身體其他部分分散緩和力道，本案被害人乙○○於案發之際為七十
      歲之長者，反應能力固不若體健之壯年般靈敏，惟據財團法人仁愛綜合醫院（
      下稱仁愛醫院）九十三年三月十一日、臺中市宏恩醫院（下稱宏恩醫院）九十
      三年九月一日宏院醫字第九三○四三五號函所示（見偵查卷第五二頁、本院卷
      第六十頁），被害人乙○○本身除罹有糖尿病之痼疾外，並無神經傳導方面之
      病史，若是重心不穩或是受到輕微外力之推撥，應有相當之時間得以身體其他
      部位減緩衝擊所造成之傷害，然以被害人乙○○倒地之位置已與原先站立之位
      置有相當之距離，仰臥後直接以頭部撞擊地面，未見緩衝之態勢，應認被害人
      乙○○係遭受猝然猛烈之外力而有以致之，從而，被告丁○○辯稱：他係用手
      撥開被害人乙○○，並未用力猛推被害人等語，顯屬避重就輕之辯詞，委無足
      採。
（三）另證人即被告丁○○之妻丙○○固於偵查及本院審理時證稱：當時她聽到被害
      人乙○○進屋後即責罵被告丁○○，並用雙手毆打被告丁○○的頭部及胸口，
      被告丁○○就用手將被害人撥開，被害人一直倒退，因地板為傾斜，被害人自
      己跌倒在地等語（見偵查卷第四六、四七頁、本院卷第四五頁），惟查：證人
      丙○○之證詞互核與證人己○○、戊○等人前開證述相互齟語，衡以證人丙○○為被告丁○○結髮之妻，反之證人己○○則與被告丁○○、被害人乙○○間
      無血緣姻親之關係，證人己○○證詞之中立性、可信度自然較高，且證人己○○之證詞內容既核與證人戊○之證詞、現場模擬狀況及被害人乙○○所受傷勢
      等人證、物證及勘驗情形相符，無見矛盾扞格之處，是認證人己○○、戊○所
      為相一致之陳述，自較證人丙○○所為證詞更為可採。再者，被害人乙○○所
      受之外力絕非如證人丙○○證稱係被告丁○○「撥開」般輕微，已論述如前，
      是認證人丙○○所為證稱應屬迴護被告偏頗之詞，不可採信。
（四）本件被害人乙○○受被告丁○○以手力推後，仰跌摔倒在地，導致頭部外傷併
      左側硬腦膜下血腫、多發性顱骨骨折、左手掌及枕部頭皮擦傷等傷害，經過頭
      部外傷硬膜下出血術後，仍為氣切呼吸器依賴病人，所受傷害無治癒可能，此
      有澄清醫院九十三年一月十九日診斷證明書、澄清醫院九十三年二月十九日澄
      敬字第一六五號函文、仁愛醫院診斷證明書、仁愛醫院九十三年三月十五日仁
      總字第九三○三○○四一號函文、臺中市宏恩醫院九十三年九月一日宏院醫字
      第九三○四三五號函文各一份在卷可考（見偵查卷第十八、三一、五二、五八
      、五九頁，本院卷第六十頁），足見被害人乙○○所受傷勢，屬於對身體難以
      治癒之重傷害。又被害人乙○○為年逾七十之老者，身體協調及肢體反應能力
      較弱於青壯之人，平日猶須防免其因重心不穩而跌倒，況受外力推擠，摔倒之
      勢已屬必然，依當時衝突發生之情形，被告丁○○並無任何不能注意之情事，
      竟疏於注意，使用雙掌用力將被害人乙○○推向門外，致使被害人乙○○受有
      重傷害，自有過失。被告過失行為與乙○○所受重傷害間，有相當因果關係。
（五）被告丁○○另聲請傳喚證人陳文定以證明案發當時被害人乙○○有進屋內責罵
      致引發口角，另己○○、戊○並未在案發現場等情，惟查：本案案發地點係被
      告丁○○之住處即臺中市○區○○里○○路一０五號，據被告丁○○所述：證
      人陳文定則是住在臺中市○區○○里○○路八十九之三號，證人陳文定當時是
      站在他家的大路口等語觀之（見本院卷第七一頁），證人陳文定所站位置已與
      案發地點有相當距離，再者，據證人己○○、戊○前開所述，案發當時被告丁○○之門外聚集人員甚多，又被告丁○○自承在自宅外有以三合板隔地來作生
      意等語，則證人陳文定在相隔相當距離之大路上，是否得以目睹被告丁○○屋
      內之詳情，容有疑義，又以，被害人乙○○進入屋內後，確有質問被告丁○○
      「在拜什麼神」等語，且被告丁○○復自承有以手撥開被害人乙○○之情事，
      凡此種種業據證人己○○、戊○證述明確，若證人己○○、戊○未在現場，自
      無可能迭於警詢、偵查及本院審理時將案發經過為如此詳盡之陳述，且所述各
      情互核相符，是以本案事證已經明確，被告丁○○聲請傳訊證人陳文定作證，
      已無礙於本件事實之認定，核無必要，爰不予傳訊，本件被告丁○○前開避就
      否認之詞，殊無可採，其犯行堪以認定，應依法予以論科。
二、被告丁○○應注意被害人乙○○係一老者，難以抵禦猝然之外力衝擊，詎用力推
    開被害人乙○○，導致被害人乙○○因而仰倒在地，受有頭部外傷硬膜下出血術
    後，為氣切呼吸器依賴病人之無治癒可能之重傷害，核被告丁○○所為，係犯刑
    法第二百八十四條第一項後段之過失致重傷害罪。爰審酌被告丁○○因租金一事
    與被害人乙○○生有爭執，竟以雙手推開年事已高之被害人乙○○，造成被害人
    乙○○無治癒可能之重傷害，行止已甚可議，且被告犯後避重就輕，否認犯行，
    毫無悔意等一切情狀，量處如主文所示之刑，並諭知易科罰金之折算標準。
據上論斷，應依刑事訴訟法第二百九十九條第一項前段、刑法第二百八十四條第一項
後段、第四十一條第一項前段、罰金罰鍰提高標準條例第一條前段、第二條，判決如
主文。
中     華     民     國      九十三     年      九      月     二十二   日
                               臺灣臺中地方法院刑事第十二法庭
                                      審判長法官   吳  進  發
                                            法官   莊  深  淵
                                            法官   劉  兆  菊
右正本證明與原本無異。
如不服本判決應於送達後十日內向本院提出上訴狀。
                                            書記官
中     華     民     國      九十三     年      九      月     二十二   日
附錄論罪科刑法條：
刑法第二百八十四條第一項：
因過失傷害人者，處六月以下有期徒刑、拘役或五百元以下罰金，致重傷者，處一年
以下有期徒刑、拘役或五百元以下罰金。
